【裁判字號】    92,台上,1797
【裁判日期】    920404
【裁判案由】    違反槍砲彈藥刀械管制條例
【裁判全文】
最高法院刑事判決                              九十二年度台上字第一七九七號
    上  訴  人  甲○○
右上訴人因違反槍砲彈藥刀械管制條例案件，不服臺灣高等法院臺中分院中華民國八
十九年十月十一日第二審更審判決（八十九年度上更(一)字第三０七號，起訴案號：臺
灣苖栗地方法院檢察署八十六年度偵字第一六七二號），提起上訴，本院判決如左：
    主  文
原判決撤銷，發回臺灣高等法院臺中分院。
    理  由
本件原判決認定上訴人甲○○曾因違反槍砲彈藥刀械管制條例案件，經臺灣高等法院
判處有期徒刑六月確定，於民國八十五年三月二十日易科罰金執行完畢。嗣於八十五
年五月間，復犯同條例案件，經同院於八十五年十一月三十日判處有期徒刑七月確定
，於尚未執行前，猶不知悔改，復自八十六年一月間以後，在苗栗市○○街二一號居
住處，未經許可而以土造鋁彈頭、銅彈頭、步槍空包彈等工具，製造具有殺傷力之子
彈。至同年六月十七日二十一時許，為警在上址查獲，扣得其所有供製造子彈用之步
槍子彈一顆、步槍空包彈二顆、土造鋁彈頭一包、銅彈頭七顆、改造子彈半成品三十
四顆（以上子彈材料尚未具有殺傷力）及已製造成具有殺傷力之土造子彈十七顆（其
中二顆業經拆解鑑驗，已非具有殺傷力之子彈）等情，因將第一審判決撤銷，改判論
處上訴人未經許可製造子彈（累犯）罪刑（處有期徒刑一年），固非無見。
惟查：（一）審理事實之法院，對於案內與論罪科刑、罪名成立與否有關之一切證據
，除認為不必要者外，均應詳為調查，然後基於調查所得之心證以為判斷之基礎；苟
當事人聲請調查之證據，與待證事實有重要關係，在客觀上認為應行調查，又非不易
調查或不能調查，而未依法加以調查，率予判決者，即有刑事訴訟法第三百七十九條
第十款規定所稱應於審判期日調查之證據未予調查之違法。上訴人在上訴審即聲請傳
訊證人黃例強，以證明伊於八十六年六月十六日始搬遷至苖栗市○○街二一號，不可
能自八十六年一月間起，在上址製造子彈。而上訴審依上訴人陳報之該證人住址傳喚
，該傳票雖經郵政機關以：「無此人」退回，惟上訴人之選任辯護人於原審審判期日
為上訴人辯護時，已陳報證人黃例強之正確住址，聲請傳訊親身協助上訴人搬遷之黃
例強，可證明該證人曾親見上訴人將原放置在苖栗市○○路五０五號住處本擬丟棄以
整箱包裝之步槍子彈一顆、步槍空包彈二顆、土造鋁彈頭一包、銅彈頭七顆、改造子
彈半成品三十四顆及土造子彈十七顆搬至苗栗市○○街二一號新居所，伊不可能在該
新居所製造扣案之土造子彈。但原審仍以上訴審依上訴人陳報之住址傳無此人及證人
宋貴鴻尚非明確之證述（證稱：「東西很亂，看起來像是剛搬去的，應搬去有半年以
上」），逕認證人黃例強無傳喚之必要，顯有證據調查未盡之違法。（二）依原判決
理由說明，係以上訴人在偵查中供稱：「天花炮是元宵節（指八十六年之元宵節）所
買的，無法點著，這些東西都是我搬家整箱帶過來」，認定上訴人係自八十六年一月
間以後即開始備置供作製造子彈之物品（見原判決第三頁第十行至第十二行）。惟該
天花炮究與上訴人製造子彈之犯罪有何關聯？何以能執上訴人供認販入該天花炮之時
間，認定上訴人備置製造子彈材料之時間係自八十六年一月間起？若該天花炮係供上
訴人製造子彈所用或預備用之物，何以原判決事實欄對此未加認定，主文及理由內復
未併為沒收之宣告﹖均待查明釐清。再依原判決事實認定，扣案之步槍子彈一顆、步
槍空包彈二顆、土造鋁彈頭一包、銅彈頭七顆、改造子彈半成品三十四顆，均屬上訴
人所有供製造子彈所用之物，惟理由內就該等物品如何已供上訴人製造子彈使用，未
為說明，即均認係上訴人所有供犯罪所用之物，而併予宣告沒收，自屬判決理由不備
。又依卷附內政部警政署刑事警察局八十六年六月三十日刑鑑字第四一七一九號鑑驗
通知書（見偵查卷第二二頁）所載，原判決所稱之扣案子彈半成品及天花炮、黑色火
藥、鉗子、量尺、銼刀、鐵夾、電鑽等扣案物，均未送請鑑定，則該等子彈半成品究
係已進行改造惟尚不具殺傷力而未完成者，抑或僅屬尚未供使用之製造子彈材料，其
他物品可否供製造子彈使用？是否已供使用？俱關係該等扣案物品得否諭知沒收及應
如何適用法律規定諭知沒收，自應查證明白。（三）如數行為係於同時、同地或密切
接近之時、地實施，而侵害同一法益，各行為間之獨立性極為薄弱，依一般社會健全
觀念，在時間差距上，難以強行分開，在刑法評價上，以視為數個舉動之接續實施，
合為包括之一行為予以評價，較為合理時，固屬包括一罪之接續犯。唯若行為人主觀
上係基於一個概括的犯意，客觀上又有先後數個逐次實施而具連續性之行為，並因而
觸犯構成要件相同之罪名，其前行為與後行為間，依一般社會健全觀念，在時間差距
上，可以分開，在刑法評價上，各具獨立性，每次行為皆可獨立成罪時，則應構成連
續犯。原判決事實認定，上訴人自八十六年一月間以後，在苖栗市○○街二一號製造
子彈，直至同年六月十七日二十一時始為警搜索查獲，扣得步槍子彈一顆、步槍空包
彈二顆、土造鋁彈頭一包、銅彈頭七顆、改造子彈半成品三十四顆及已製造成具有殺
傷力之土造子彈十七顆。如若無誤，則上訴人在長達半年左右的時間，製造子彈半成
品三十四顆、製造完成具殺傷力之成品十七顆，可否謂是在時間差距上難以分開之時
間內接續實施？上訴人每個製造子彈之行為，究係自始基於一個預定犯罪計劃內，出
於主觀上概括犯意先後實施之連續犯？抑或係數個製造子彈舉動之接續實施，而屬接
續犯？原判決俱未查證釐清，致此部分事實不明，本院無從為法律適用當否之判斷。
以上，或係上訴意旨所指摘，或為本院得依職權調查之事項，應認原判決有撤銷發回
更審之原因。又原判決敘明不另為無罪諭知部分，基於審判不可分原則，應併予發回
。
據上論結，應依刑事訴訟法第三百九十七條、第四百零一條，判決如主文。
中      華      民      國    九十二    年      四      月      四      日
                              最高法院刑事第一庭
                                  審判長法官  施  文  仁
                                        法官  林  永  茂
                                        法官  蕭  仰  歸
                                        法官  洪  文  章
                                        法官  呂  永  福
      右正本證明與原本無異
                                              書  記  官
中      華      民      國    九十二    年      四      月     十一     日


司法院資訊處製作；財團法人民間司法改革基金會備份。
